臺灣桃園地方法院刑事判決
110年度審易字第1825號
公  訴  人  臺灣桃園地方檢察署檢察官
被      告  楊祐承



上列被告因詐欺案件，經檢察官提起公訴（110年度偵字第9214
號），被告於本院準備程序進行中，就被訴事實為有罪之陳述，
經本院告知簡式審判程序意旨，並聽取當事人之意見後，本院合
議庭裁定由受命法官獨任依簡式審判程序審理，判決如下：
    主  文
楊祐承犯詐欺取財罪，共貳罪，各處有期徒刑伍月，如易科罰金
，以新臺幣壹仟元折算壹日。應執行有期徒刑玖月，如易科罰金
，以新臺幣壹仟元折算壹日。
未扣案之犯罪所得新臺幣捌萬玖仟玖佰伍拾玖元沒收。
    事實及理由
一、犯罪事實：
　　楊祐承因缺錢花用，而於民國109年9月間某日，透過「暗網
    」購買如附表編號一、二「告訴人」欄所示之告訴人吳星瞳
    、唐秋東之基本資料及電話等個資，並於同年月間某日，在
    不詳地點，向不知情之李文瑜取得李文瑜胞妹李文馨申辦之
    中國信託商業銀行股份有限公司（下稱「中信銀行」）帳號
    000000000000號（下稱李文馨中信帳戶）之帳戶資料及提款
    卡，並意圖為自己不法之所有，基於詐欺之犯意，以附表「
    詐騙時間/詐騙方式」欄所示方式，致如附表「告訴人」欄
    所示之吳星瞳、唐秋東分別陷於錯誤，於如附表「匯款時間
    」欄所示時間，利用網路銀行APP軟體、自動櫃員機，而將
    如附表「匯款金額」欄所示款項匯入前開李文馨中信帳戶內
    。嗣吳星瞳及唐秋東察覺有異，分別報警，經警調閱監視器
    錄影畫面後，進而循線查悉上情。
二、證據名稱：
  ㈠被告楊祐承於警詢、本院準備程序及審理中之自白。
　㈡證人李文馨、李文瑜、證人即告訴人吳星瞳、唐秋東於警詢
    中之陳述。
　㈢現場監視器錄影翻拍照片、中國信託商業銀行股份有限公司1
    10年9月6日中信銀字第110224839225187號函暨函附李文馨
    帳戶及存款交易明細資料、中國信託商業銀行股份有限公司
    110年10月29日中信銀字第110224839286879號函暨函附吳星
    瞳帳戶及存款交易明細資料。
三、論罪科刑：
　㈠核被告所為，均係犯刑法第339條第1項之詐欺取財罪。
　㈡又按詐欺取財罪，係為保護個人之財產法益而設，行為人罪
    數之計算，應依接受詐欺之被害人人數計算。復衡以受詐騙
    之人未必僅有一次匯款紀錄，而在同一次遭受詐騙過程中，
    亦有單一被害人將一個或多個帳戶內之款項，分散轉帳匯款
    入詐欺正犯指示之多個帳戶，或先後一日、多日一再匯款至
    同一帳戶者，故而若以被告提款日期、次數，或所提領帳戶
    之匯款轉入次數，作為評價詐欺取財既遂犯行之罪數，恐嫌
    失當。準此，如附表一編號一「告訴人」欄所示之告訴人吳
    星瞳雖有2次匯款行為，惟此係上開告訴人遭受詐騙而分次
    交付財物之結果，應認係同一財產法益遭受侵害，只成立1
    個詐欺取財罪。
　㈢公訴意旨認被告就詐騙附表編號一、二所示告訴人吳星瞳、
    唐秋東所為，與真實姓名年籍不詳之人有犯意聯絡及行為分
    擔，應論以共同正犯，惟查被告於本院準備程序中供稱： 
    「（問：你騙這些人，是你自己一人所為嗎？）…是。」、
    「『阿勛』完全不知道我有詐騙，這個錢是我自己提領的。」
    等語明確（見本院卷第63頁），本院又查無證據證明尚有其
    他成員與被告聯繫，是被告所為係犯詐欺取財罪，公訴意旨
    容有誤會，爰變更起訴法條。
  ㈣被告所犯如附表編號一、二所示詐欺取財罪，共2罪間，犯意
    各別，行為互殊，應分論併罰。　
　㈤爰審酌被告不思以正當方式獲取財物，竟圖不勞而獲，恣意
    為本件詐欺取財犯行，顯然欠缺對他人財產權之尊重，惟念
    被告犯後尚能坦承犯行，非無悔意，然未賠償告訴人2人，
    得到告訴人2人之原諒，然被告曾有多次詐欺前科，素行不
    佳，兼衡以被告之犯罪動機、情節及所生危害暨其生活及經
    濟狀況、年紀及智識程度等一切情狀，分別量處如主文所示
    之刑，並定其應執行之刑，及就各宣告刑與所定應執行刑，
    均諭知易科罰金之折算標準，以示懲儆。
四、沒收：
  ㈠查上開「李文馨中信帳戶」之提款卡並未扣案，現是否尚存
    而未滅失，未據檢察官釋明，又上開帳戶提款卡因告訴人報
    案遭警示而失其效用，沒收或追徵與否，對於被告不法行為
    之評價與非難，抑或刑罰之預防或矯治目的助益甚微，本院
    認尚欠缺刑法上之重要性，且若另啟執行程序探知所在及其
    價額，顯不符成本效益，是為免執行困難及過度耗費資源，
    爰依刑法第38條之2第2項規定，不另宣告沒收或追徵。
  ㈡又被告向告訴人2人詐得共8萬9,959元，屬被告之犯罪所得，
    且並未實際合法發還予各告訴人，應依刑法第38條之1第1項
    前段規定諭知沒收。
 五、應依刑事訴訟法第273條之1第1項、第299條第1項前段、第
     310條之2、第454條第1項，刑法第339條第1項、第41條第1
     項前段、第51條第5款、第38條之1第1項前段，刑法施行法
     第1條之1第1項，判決如主文。
六、如不服本判決應於收受判決後20日內向本院提出上訴書狀，
    並應敘述具體理由。其未敘述上訴理由者，應於上訴期間屆
    滿後20日內向本院補提理由書（均須按他造當事人之人數附
    繕本）「切勿逕送上級法院」。
本案由檢察官洪榮甫提起公訴，經檢察官李孟亭到庭執行職務。
中　　華　　民　　國　　111 　年　　5 　　月　　13　　日
                  刑事審查庭  法  官  李雅雯
以上正本證明與原本無異。
如不服本判決應於收受判決後20日內向本院提出上訴書狀，並應
敘述具體理由。其未敘述上訴理由者，應於上訴期間屆滿後20日
內向本院補提理由書（均須按他造當事人之人數附繕本）「切勿
逕送上級法院」。
                              書記官  沈詩婷
中　　華　　民　　國　　111 　年　　5 　　月　　16　　日
附錄本案論罪科刑法條：
中華民國刑法第339條（普通詐欺罪）
意圖為自己或第三人不法之所有，以詐術使人將本人或第三人之
物交付者，處5年以下有期徒刑、拘役或科或併科50萬元以下罰
金。
以前項方法得財產上不法之利益或使第三人得之者，亦同。
前二項之未遂犯罰之。
附表一
編號 告訴人  詐騙時間/詐騙方式  匯款時間 匯款金額 （不含手續費） （新臺幣）  匯款帳戶 一 吳星瞳  於109年12月9日晚間6時46分許，偽以「水楊酸冰淇淋面膜」購物平台賣家，撥打電話向吳星瞳謊稱：因其領貨簽名時誤簽至批發商位置，導致其多訂購等語，復再偽以「中信銀行」客服人員撥打電話向吳星瞳佯稱：須依其指示操作網路銀行以解除訂單等語，致吳星瞳陷於錯誤，於右揭時間、地點，依楊祐承之指示操作網路銀行，而將右揭金額匯入右揭帳戶內。  109年12月9日晚間8時9分許 2萬9,985元   李文馨中信帳戶      109年12月9日晚間8時12分許 2萬9,985元  李文馨中信帳戶  書證 ①告訴人吳星瞳報案資料（內政部警政署反詐騙諮詢專線紀錄表、高雄市政府警察局鳳山分局成功派出所受理詐騙帳戶通報警示簡便格式表、金融機構聯防機制通報單、受理各類案件紀錄表、受理刑事案件報案三聯單）。 ②中國信託銀行存摺封面影本、網路銀行交易明細、受詐欺通話記錄截圖。       編號 告訴人  詐騙時間/詐騙方式  匯款時間 匯款金額 （不含手續費） （新臺幣）  匯款帳戶 二 唐秋東  於109年12月9日晚間6時11分許，偽以「LINE」購物平台賣家，撥打電話向唐秋東謊稱：因購物訂單操作錯誤，誤將訂單設成10筆等語，復再偽以「中信銀行」客服人員撥打電話向唐秋東佯稱：須依其指示操作自動櫃員機以解除訂單等語，致唐秋東陷於錯誤，於右揭時間、地點，依楊祐承之指示操作自動櫃員機，而將右揭金額匯入右揭帳戶內。  109年12月9日晚間7時43分許 2萬9,989元  李文馨中信帳戶  書證 ①中國信託銀行存款存摺影本、自動櫃員機交易明細。 ②告訴人唐秋東報案資料（內政部警政署反詐騙諮詢專線紀錄表、屏東縣政府警察局潮州分局餉潭派出所受理詐騙帳戶通報警示簡便格式表、金融機構聯防機制通報單、165專線協請金融機構暫行圖存疑似詐欺款項通報單）。